---
title: "Relatório - Modelo I"
#output: html_notebook
---

```{r include=FALSE}
library(psych)
library(dplyr, warn.conflicts = FALSE)
library("RColorBrewer")
library(gplots)
library(pastecs)
library(fBasics)
library(skimr)
library(ExPanDaR)
library(corrplot)
library(vioplot)
library(ggplot2)
library(GGally)
library(xlsx)
library(reshape2)
library(rstatix)
library(kableExtra)
library(pwr)
library(effsize)
```

**1 Cálculo de poder estatístico e tamanho amostral (ANOVA)**

```{r echo=FALSE}
av <- pwr.anova.test(k = 4, ###Número de grupos 
                     n = NULL, ###Número de observações (tamanho amostral) 
                     f = 0.5, ###Tamanho de efeito f 
                     sig.level = 0.05, ###alfa (prob. de falso positivo) 
                     power = .95) ###1 - beta (1 - prob. de falso negativo)

av

plot.power.htest(av)
```

**2 Cálculo de tamanho de efeito (Cohen D)**

```{r echo=FALSE}
Controle <- c(95.2618454,
              92.13381555,
              97.84615385,
              98.8475457,
              90.50704942,
              87.3190025,
              90.77281689,
              89.36114184,
              95.00712872,
              97.33020831,
              90.82158097,
              89.81937974,
              97.75434077,
              98.18070701)

Positivo <- c(0.67114094,
              0.101112235,
              0.343642612,
              1.66768746,
              0.622325536,
              0.663438837,
              1.29611535,
              1.755941115,
              0.567796205,
              0.823841307,
              1.050682223,
              0.896305131,
              1.319383896,
              1.893025442)

Tratamento_I <- c(97.9301423,
                  88.39160839,
                  96.36363636,
                  92.36734536,
                  88.26833944,
                  97.31882091,
                  87.79539853,
                  95.4437578,
                  87.45515398,
                  91.02689562,
                  92.61273772,
                  91.05310723,
                  91.24194591,
                  92.28904403)

Tratamento_II <- c(76.4720108,
                   75.64001264,
                   76.49453384,
                   75.33877758,
                   75.45820278,
                   78.72481174,
                   76.70422698,
                   76.20735939,
                   76.08017052,
                   75.49445089,
                   76.4321343,
                   78.485223,
                   75.94288458,
                   76.91323186)

df <- data.frame(Controle, Positivo, Tratamento_I, Tratamento_II)

cohen.d(df$Controle, df$Tratamento_II)
```

**3 Cálculo de poder estatístico e tamanho amostral (Teste *t*)**

```{r echo=FALSE}
tt <- pwr.t.test(n = NULL, ###Número de observações (tamanho amostral)
                 d = 1.0, ###Tamanho de efeito d
                 sig.level = 0.05, ###alfa (prob. de falso positivo)
                 power = .95, ###1 - beta (1 - prob. de falso negativo)
                 type = "two.sample", ###Duas amostras, não pareadas
                 alternative = "two.sided") ###Valor é maior ou menor

tt

plot.power.htest(tt)
```

**4 Criação do data frame com os dados experimentais:**

```{r echo=FALSE}
db <- df

k <- kbl(caption = "Experimento modelo I", 
    x = db) 

kable_classic(full_width = F, 
              html_font = "Cambria", kable_input = k)
```

**5 Visualizar a estatística descritiva de cada coluna (básico)**

```{r echo=FALSE}
summary(df)
```

**6 Visualizar a estatística descritiva de cada coluna (médio)**

```{r echo=FALSE}
stat.desc(df)
```

**7 Visualizar a estatística descritiva de cada coluna com histogramas (avançado)**

```{r echo=FALSE}
skim(df)
```

**8 Visualizar a estatística descritiva de cada coluna (avançado)**

```{r echo=FALSE}
describe(df)
```

**9 Criar boxplots (básico)**

```{r echo=FALSE}
boxplot(df$Controle, 
        df$Positivo, 
        df$Tratamento_I, 
        df$Tratamento_II, 
        col = "lightblue")
```

**10 Criar mais de um gráfico simultaneamente (médio)**

```{r echo=FALSE}
plot(density(df$Controle), ###Gráfico de densidade
     col = 'green', ###Cor desejada para o gráfico
     xlim = c(0, 100), ###Limites do eixo x
     main = "Controle", ###Título
     xlab = "Intensidade") ###Legenda do eixo x

plot(density(df$Tratamento_I), 
     col = 'blue', 
     xlim = c(0, 100), 
     main = "Tratamento_I", 
     xlab = "Intensidade")

plot(density(df$Tratamento_II), 
     col = 'orange', 
     xlim = c(0, 100), 
     main = "Tratamento_II", 
     xlab = "Intensidade")

plot(density(df$Positivo), 
     col = 'red', 
     xlim = c(0, 100), 
     main = "Positivo", 
     xlab = "Intensidade")
```

**11 Sobrepor elementos em gráficos (médio-avançado)**

```{r echo=FALSE}
hist(df$Controle, ###Histograma
     freq = F, ###Sem contagem de frequências
     xlim = c(0,100), ###Limites do eixo x
     col = "white", ###Cor desejada para o gráfico
     main = "Controle", ###Título
     xlab = "Intensidade") ###Legenda do eixo x
lines(density((df$Controle)), ###Gráfico de densidade
      col = "green", ###Cor desejada para o gráfico
      lwd = 2) ###Espessura da linha
lines(x = c(mean(df$Controle), mean(df$Controle)), ###xy da Linha
      y = c(mean(df$Controle), 0), ###xy da Linha
      col = "green", ###Cor desejada para o gráfico
      lty = 2, ###Tipo de linha (pontilhada)
      lwd = 2) ###Espessura da linha
lines(x = c(min(df$Controle), min(df$Controle)), ###xy da Linha
      y = c(min(df$Controle), 0), ###xy da Linha
      col = "green", ###Cor desejada para o gráfico
      lty = 2, ###Tipo de linha (pontilhada)
      lwd = 2) ###Espessura da linha

hist(df$Tratamento_I, 
     freq = F, 
     xlim = c(0,100), 
     col = "white", 
     main = "Tratamento_I", 
     xlab = "Intensidade")
lines(density((df$Tratamento_I)), 
      col = "blue", 
      lwd = 2)
lines(x = c(mean(df$Tratamento_I), mean(df$Tratamento_I)), 
      y = c(mean(df$Tratamento_I), 0), 
      col = "blue", 
      lty = 2, 
      lwd = 2)
lines(x = c(min(df$Tratamento_I), min(df$Tratamento_I)), 
      y = c(min(df$Tratamento_I), 0), 
      col = "blue", 
      lty = 2, 
      lwd = 2)

hist(df$Tratamento_II, 
     freq = F, 
     xlim = c(0,100), 
     col = "white", 
     main = "Tratamento_II", 
     xlab = "Intensidade")
lines(density((df$Tratamento_II)), 
      col = "orange", 
      lwd = 2)
lines(x = c(mean(df$Tratamento_II), mean(df$Tratamento_II)), 
      y = c(mean(df$Tratamento_II), 0), 
      col = "orange", 
      lty = 2, 
      lwd = 2)
lines(x = c(min(df$Tratamento_II), min(df$Tratamento_II)), 
      y = c(min(df$Tratamento_II), 0), 
      col = "orange", 
      lty = 2, 
      lwd = 2)

hist(df$Positivo, 
     freq = F, 
     xlim = c(0,100), 
     col = "white", 
     main = "Positivo", 
     xlab = "Intensidade")
lines(density((df$Positivo)), 
      col = "red", 
      lwd = 2)
lines(x = c(mean(df$Positivo), mean(df$Positivo)), 
      y = c(mean(df$Positivo), 0), 
      col = "red", 
      lty = 2, 
      lwd = 2)
lines(x = c(min(df$Positivo), min(df$Positivo)), 
      y = c(min(df$Positivo), 0), 
      col = "red", 
      lty = 2, 
      lwd = 2)
```

**12 Criar gráficos com ggplot (avançado)**

```{r echo=FALSE}
dt <- melt(df, id.vars = 0)

dt$variable <- as.factor(dt$variable)

dtt <- dt %>% 
  group_by(variable) %>% 
  summarise(sd = sd(value, na.rm = TRUE), 
            len = mean(value))

ggplot(dt, aes(x = variable, 
                y = value)) + ###Cria o gráfico
  geom_bar(stat = "summary", 
           fun = "mean", 
           fill = "lightblue") + ###Determina o tipo (barras)
  geom_jitter(position = position_jitter(0.2), 
              color = "black", 
              size = 1, 
              shape = 21) + ###Adiciona pontos individuais
  theme(panel.background = element_blank(), 
        axis.line.y = element_line("black", size = .25), 
        axis.line.x = element_line("black", size = .25)) + ###Muda o tema
  geom_errorbar(aes(x = variable, 
                    y = len, 
                    ymin = len-sd, 
                    ymax = len+sd), 
                data = dtt, 
                width = 0.2) ###Adiciona as barras de erro
```

**13 Realizar análise de variância (ANOVA) e outros testes de hipóteses**

**13-1 Identificar outliers e extremos**

```{r echo=FALSE}
dt %>% 
  group_by(variable) %>% 
  identify_outliers(value)
```

**13-2 Avaliar normalidade**

```{r echo=FALSE}
shapiroTest(x = df$Controle)
shapiroTest(x = df$Positivo)
shapiroTest(x = df$Tratamento_I)
shapiroTest(x = df$Tratamento_II)
```

**13-3 Construir modelo de análise da variância**

```{r echo=FALSE}
res.aov <- aov(dt$value ~ dt$variable) ###Cria o modelo

summary(res.aov) ###Apresenta os resultados
```

**13-4 Realizar teste post-hoc de Tukey com o resultado da ANOVA**

```{r echo=FALSE}
TukeyHSD(res.aov, conf.level = .95) ###Testa e apresenta os resultados
```

**13-5 Realizar testes *t* com pares de variáveis do modelo**

```{r echo=FALSE}
t.test(df$Controle, df$Positivo) ###Testa e apresenta os resultados
t.test(df$Tratamento_I, df$Positivo) ###Testa e apresenta os resultados
t.test(df$Tratamento_II, df$Positivo) ###Testa e apresenta os resultados
t.test(df$Controle, df$Tratamento_I) ###Testa e apresenta os resultados
t.test(df$Controle, df$Tratamento_II) ###Testa e apresenta os resultados
```
